臺灣桃園地方法院刑事判決　　　　　　 100年度重訴字第27號
公　訴　人　臺灣桃園地方法院檢察署檢察官
被　　　告　張榮琳
選任辯護人　翁方彬律師
上列被告因違反槍砲彈藥刀械管制條例案件，經檢察官提起公訴
（100年度偵字第7862號），本院判決如下：
    主  文
張榮琳未經許可，製造具有殺傷力之空氣槍，處有期徒刑壹年捌
月，併科罰金新臺幣參萬元，罰金如易服勞役，以新臺幣壹仟元
折算壹日。緩刑肆年，並應於本判決確定之日起貳年內，向公庫
支付新臺幣貳拾萬元。扣案之空氣槍壹枝（槍枝管制編號：桃鑑
0000000000號）沒收。
    事  實
一、張榮琳明知可發射子彈具有殺傷力之槍枝，屬槍砲彈藥刀械
    管制條例管制之物品，非經中央主管機關許可，不得製造、
    持有，竟基於製造具有殺傷力之空氣槍之故意，於民國97年
    間之某日，在桃園縣中壢市○○路48號「外籍兵團模型店」
    以新臺幣（下同）1 萬5 千元之價格，購買空氣長槍（槍枝
    管制編號：桃鑑0000000000號）1 枝，並以1 千2 百元之價
    格購買鉛彈1 盒，隨後自行更換該空氣長槍之彈簧製成具有
    殺傷力後持有之，並將該空氣長槍藏放於桃園縣中壢市○○
    路○段194 號「荃新有限公司」（下稱荃新公司）之辦公室
    書櫃角落內。嗣於100 年2 月16日晚上11時40分許，警方據
    報前往荃新公司查緝時，張榮琳主動報繳上開空氣長槍及鉛
    彈一盒（共370 顆），而查知上情。
二、案經桃園縣政府警察局中壢分局報告臺灣桃園地方法院檢察
    署檢察官偵查起訴。
    理  由
一、本案所引用之供述及非供述證據，經本院依法踐行調查證據
    程序，檢察官、被告、辯護人均不爭執各該證據之證據能力
    ，且亦查無依法應排除其證據能力之情形，是後述所引用證
    據之證據能力均無疑義，先予敘明。
二、上揭事實，業據被告張榮琳於警詢及本院準備程序、審理中
    均坦承不諱（見臺灣桃園地方法院檢察署100 年度偵字第78
    62號卷第7 頁反面至第8 頁、本院審重訴字卷第22頁反面、
    本院重訴字卷第11頁反面、第25頁），並有桃園縣政府警察
    局中壢分局扣押筆錄、扣押物品目錄表、桃園縣政府警察局
    槍枝初步檢視報告表、檢視照片、軟式空氣槍持有人規範卡
    、鐵牌、警方測試照片等件（見同前偵卷第12頁至第24 頁
    ）附卷可稽，復有扣案之空氣槍1 枝（槍枝管制編號：桃鑑
    0000 0000 00）、鉛彈1 包（370 顆）可資佐證，而上揭扣
    案槍枝經送請桃園縣政府警察局鑑定，該局以檢視法、性能
    檢驗法、動能測試法鑑驗結果認：送鑑空氣槍枝1 枝（槍枝
    管制編號桃鑑0000000000），認係氣體動力式槍枝，以彈簧
    壓縮式單次折壓（Barrel-Cocking）為發射動力，可發射直
    徑約5. 49mm 之鉛彈丸，槍長約115 公分、高約23公分，測
    得彈丸（直徑約5.49mm，重0.91公克）之發射速度分別為19
    8 、204 、204 公尺/ 秒，計算其動能分別為17.83 、18.9
    3 、18.93 焦耳，單位面積動能分別為75.32 、79.96 、79
    .96 焦耳/ 平方公分，另所謂殺傷力之標準為在最具威力之
    適當距離，以彈丸可穿入人體皮肉層之動能為基準，且依日
    本科學警察之研究結果，彈丸單位面積動能達20焦耳/ 平方
    公分，即足以穿入人體皮肉層等情，有該局100 年2 月18日
    桃警鑑字第1000022028號槍彈鑑定書1 份附卷可稽（見同前
    偵卷第45頁至第46頁），足見上開空氣槍係屬可發射子彈具
    有殺傷力之槍枝。是被告上揭自白確與事實相符。從而，本
    件事證明確，被告上揭犯行，足堪認定，應予依法論科。
三、查，被告為上開犯行後，司法院大法官會議於98年12月25日
    公布釋字第669 號解釋，認為槍砲彈藥刀械管制條例第8 條
    第1 項規定關於未經許可製造、販賣、運輸具殺傷力之空氣
    槍為處罰要件部分，不論行為人犯罪情節之輕重，均以無期
    徒刑或5 年以上有期徒刑之重度自由刑相繩，對違法情節輕
    微、顯可憫恕之個案，法院縱適用刑法第59條規定酌減其刑
    ，最低刑度仍達有期徒刑2 年6 月以上，無從具體考量行為
    人所應負責任之輕微而為易科罰金或緩刑之宣告，尚嫌情輕
    法重，致罪責與處罰不相對應，故認上開有關空氣槍部分，
    對犯該罪而情節輕微者，未併為得減輕其刑或另為適當刑度
    之規定，對人民受憲法第8 條保障人身自由權所為之限制，
    有違憲法第23條之比例原則。為因應上開釋字第669 號解釋
    ，槍砲彈藥刀械管制條例因而於100 年1 月5 日經總統以華
    總一義字第09900358611 號令修正公布，並於同年1 月7 日
    施行，修正後第8 條增訂第6 項：「犯第1 項、第2 項或第
    4 項有關空氣槍之罪，其情節輕微者，得減輕其刑。」。經
    查本案係由被告主動向有偵查犯罪職權之員警自首而查獲，
    且無證據顯示被告曾持上開空氣槍為任何不法之行為，堪認
    其違法情節尚屬輕微，經比較新舊法之結果，修正後之規定
    顯屬較有利於被告，依刑法第2 條第1 項但書之規定，本案
    自應適用上述修正後即現行槍砲彈藥刀械管制條例第8 條規
    定，先予敘明。
四、查扣案具有殺傷力之槍枝屬槍砲彈藥刀械管制條例第4 條第
    1 項第1 款所稱之空氣槍，依據同條例第5 條規定，非經中
    央主管機關許可不得製造、持有。是核被告張榮琳所為，係
    犯修正後槍砲彈藥刀械管制條例第8 條第1 項未經許可製造
    具有殺傷力之空氣槍罪。被告未經許可持有槍砲之低度行為
    ，應為製造之高度行為所吸收，不另論罪。本院審酌被告持
    有空氣槍之動機係為驅趕肉品工廠內之老鼠使用，亦查無證
    據證明被告曾實際持該空氣槍更犯他罪，其持有之始顯非出
    於危害社會之不法目的，則本院既查無證據證明被告有為其
    他犯罪之意圖，對於社會後續潛在之危險較低，與一般擁槍
    自重者不同，惡性程度相對輕微，堪認本件被告犯罪情節尚
    屬輕微，應依修正後槍砲彈藥刀械管制條例第8 條第6 項之
    規定減輕其刑。又按對於未發覺之罪自首而受裁判者，得減
    輕其刑。但有特別規定者，依其規定，刑法第62條定有明文
    ，復按槍砲彈藥刀械管制條例第18條第1 項前段之犯本條例
    之罪自首，並報繳其持有之全部槍砲、彈藥、刀械者，減輕
    或免除其刑，乃屬自首之特別規定（最高法院92年度臺上字
    第422 號判決參照）。本案被告張榮琳前揭犯行，未為任何
    有偵查犯罪職權之公務員發覺前，即主動向桃園縣政府警察
    局中壢分局員警自首，並報繳其持有本案扣案之槍枝、鉛彈
    而接受裁判等情，業據證人即本案查獲員警陳俊廷到庭證稱
    ：本案係民眾檢舉被告住處有屠宰豬牛隻情形，伊等進入被
    告辦公室查看時，有看到類似魚竿的背袋，伊有詢問被告該
    物品為何，被告即回答是打老鼠的空氣槍，並拿出來給伊看
    ，伊再問被告是打什麼彈，被告就從另一處拿一罐子彈出來
    ，期間被告都很配合，本案在伊進入被告辦公室發現該類似
    裝魚竿的背袋前，完全不知道被告可能涉及違反槍砲彈藥刀
    械管制條例案件等語明確（見本院重訴字卷第23頁及反面）
    ，並有被告之警詢筆錄、扣押筆錄及扣押物品目錄表各1 份
    存卷可查（見上開偵查卷第7 頁反面、第12 頁 至第15頁）
    ，足見被告於警方查覺其犯行前即自首並主動交出其持有之
    全數槍枝並接受裁判，揆諸上揭說明，自應依槍砲彈藥刀械
    管制條例第18條第1 項前段之規定，遞減輕其刑。爰審酌被
    告前未曾因故意犯罪受有期徒刑以上刑之宣告，有臺灣高等
    法院被告前案紀錄表在卷可稽，其為維護肉品工廠免於鼠患
    ，一時失慮，而製造本案具殺傷力之空氣槍，所為固不足取
    ，惟其犯後均已坦承犯行，並向員警自首且主動報繳所持有
    具殺傷力之槍枝，雖該槍枝於社會安全秩序有所危害，然審
    酌其製造槍枝之犯罪動機單純，尚非出於供他人犯罪使用，
    犯罪情狀尚非重大，暨衡量被告上開之素行、犯罪之動機、
    目的、手段等一切情狀，爰量處如主文所示之刑，並就罰金
    部分諭知如易服勞役之折算標準，以示懲儆。另斟上情，認
    被告因一時失慮，而犯本件之罪，犯後亦深表悔意，本院認
    被告經此偵審程序之教訓後，應能知所警惕，而無再犯之虞
    ，並斟酌被告本身有正當之工作及正常之家庭生活，且有未
    成年之子女在學中，尚待被告扶養，倘遽令被告入監服刑，
    對於其生涯及家庭均有嚴重之影響，因認對被告所處之刑以
    暫不執行為適當，爰依刑法第74條第1 項第1 款規定，併予
    宣告緩刑4 年，以勵自新。惟因被告犯行業對社會秩序造成
    重大損害，爰依刑法第74條第2 項第4 款諭知其應向國庫支
    付20萬元。至扣案之空氣槍1 枝（槍枝管制編號：桃鑑0000
    000000號）具有殺傷力，係屬違禁物，應依刑法第38條第1
    項第1 款之規定，宣告沒收，而扣案鉛彈1 包（含370 顆）
    ，雖為被告所有，但與其製造上開空氣槍之犯行無關，又非
    違禁物，自無從併予宣告沒收，附此敘明。
據上論斷，應依刑事訴訟法第299 條第1 項前段，修正後槍砲彈
藥刀械管制條例第8 條第1 項、第6 項、第18條第1 項前段，刑
法第2 條第1 項但書、第11條、第42條第3 項前段、第74條第1
項第1 款、第2 項第4 款、第38條第1 項第1 款，判決如主文。
本案經檢察官王貞元到庭執行職務。
中    華    民    國  100     年    10    月    26    日
                  刑事第十二庭  審判長法  官  許雅婷

                                      法  官  黃珮如
                                      法  官  陳威帆
以上正本證明與原本無異。
如不服本判決應於收受判決後10日內向本院提出上訴書狀，並應
敘述具體理由。其未敘述上訴理由者，應於上訴期間屆滿後20日
內向本院補提理由書( 均須按他造當事人之人數附繕本) 「切勿
逕送上級法院」。
                                      書記官   吳玉蘭
中    華    民    國   100    年    10    月    26    日
附錄論罪科刑法條：
槍砲彈藥刀械管制條例第8 條：
未經許可，製造、販賣或運輸鋼筆槍、瓦斯槍、麻醉槍、獵槍、
空氣槍或第 4 條第 1 項第 1 款所定其他可發射金屬或子彈具
有殺傷力之各式槍砲者，處無期徒刑或 5 年以上有期徒刑，併
科新臺幣 1 千萬元以下罰金。
未經許可，轉讓、出租或出借前項所列槍枝者，處 5 年以上有
期徒刑，併科新臺幣 1 千萬元以下罰金。
意圖供自己或他人犯罪之用，而犯前二項之罪者，處無期徒刑或
7 年以上有期徒刑，併科新臺幣 1 千萬元以下罰金。
未經許可，持有、寄藏或意圖販賣而陳列第 1 項所列槍枝者，
處 3 年以上 10 年以下有期徒刑，併科新臺幣 7 百萬元以下罰
金。
第 1 項至第 3 項之未遂犯罰之。
犯第 1 項、第 2 項或第 4 項有關空氣槍之罪，其情節輕微者
，得減輕其刑。